臺灣高雄地方法院民事判決　八十九年訴字第九七三號
　　原　　　告　乙○○
　　法定代理人　丙○○
　　被　　　告　甲○○
右當事人間請求侵權行為損害賠償事件，原告提起刑事附帶民事訴訟，經本院刑事庭
裁定移送前來，本院判決如左：
    主    文
被告應給付原告新台幣參拾肆萬零捌佰陸拾柒元，及自民國八十八年五月十四日起至
清償日止，按年息百分之五計算之利息。
原告其餘之訴駁回。
訴訟費用由被告負擔十分之一，餘由原告負擔。
本判決第一項於原告以新台幣壹拾壹萬伍仟元供擔保後，得假執行；但被告於假執行
實施前以新台幣參拾肆萬零捌佰陸拾柒元為原告預供擔保後，得免為假執行。
原告其餘假執行之聲請駁回。
    事實及理由
一、原告主張：被告於民國八十七年十一月二十七日八時五分許，駕駛車牌號碼ＹＬ
    —九五七七號自用小客車，沿高雄市○鎮區○○街由南往北方向行駛，途經該路
    與滇池街二八巷之無號誌交岔路口，欲轉彎進入巷內，本應注意該巷口擺設有大
    型花盆及其他雜物，視距不良，其行駛時，應更加注意車前狀況，隨時採取必要
    之安全措施，並應減速慢行，作隨時停車之準備，而依當時情事，復無其不能注
    意之情事，詎被告竟疏未確實為此注意，即貿然右轉進入滇池街二八巷，適有原
    告（八十二年十一月四日出生）亦疏未注意不得在道路上遊玩，而蹲於該巷道路
    玩耍，乃為被告所駕駛之汽車右後方擦撞倒地，致原告受有左股骨骨折、右肱骨
    骨折、臉部撕裂傷三×一公分、臉部擦傷五×三公分、六×三公分、四×二公分
    等傷害，並經本院八十八年度交易字第二六九號、台灣高等法院高雄分院八十九
    年交上易字第二五號判決被告過失傷害罪，處有期徒刑五月，如易科罰金，以三
    百折算一日確定；原告因前開傷害受有下列損害：
    （一）醫療費用：原告至今已陸續支出醫療費用有新台幣（下同）五萬五千二百
          八十七元（包括阮綜合醫院之三萬二千八百七十一元、二聖醫院一萬九千
          一百六十五元及嗣後增加之三千二百五十一元）。
    （二）復健費用：原告傷勢嚴重並造成雙腳長短不一，依醫囑每週應復健六次，
          至少應復健十年，每月復健費用一萬一千零四元，則復健十年依霍夫曼計
          算式扣除中間利息為一百零六萬八千九百八十五元。
    （三）看護費用：原告住院期間曾僱用他人看護，計支出九萬元。
    （四）交通費用：原告前往醫院醫療及復健，至今已支付交通費用五千零九十五
          元；另復健仍須十年，每趟須支出一百四十元，依霍夫曼計算式扣除中間
          利息為三十二萬六千四百零八元，共計三十三萬一千五百零三元。
    （五）精神慰撫金：原告因前開傷害造成雙腳長短不一，原告正值好動時期，預
          見在其成長過程中，該身體缺憾將造成其心理莫大之傷害，而被告任職南
          山人壽保險股份有限公司，依兩造身分、地位、資力等因素斟酌，爰請求
          二百萬元。
    （六）綜上合計三百五十四萬五千七百七十五元。爰依民法第一百八十四條第一
          項前段、一百九十三條、一百九十五條之規定，請求(1)被告應給付原告三
          百五十四萬五千七百七十五元，及自起訴狀繕本送達翌日起至清償日止，
          按年息百分之五計算之利息，(2)訴訟費用由被告負擔，(3)願供擔保請准宣
          告假執行。
二、被告則辯稱：否認原告之傷勢須復健十年及原告住院期間曾僱用他人看護，另原
    告延誤復健，恐有過失；又原告係以計程車資計算交通費用每趟一百四十元，亦
    無必要；此外，車禍之發生，原告亦有過失等語，並聲明（一）原告之訴駁回，
    （二）訴訟費用由原告負擔，（三）如受不利之判決，願供擔保請准宣告免假執
    行。
三、兩造不爭執之事實：被告於八十七年十一月二十七日八時五分許，駕駛車牌號碼
    ＹＬ—九五七七號自用小客車，沿高雄市○鎮區○○街由南往北方向行駛，途經
    該路與滇池街二八巷之無號誌交岔路口，欲轉彎進入巷內，本應注意該巷口擺設
    有大型花盆及其他雜物，視距不良，其行駛時，應更加注意車前狀況，隨時採取
    必要之安全措施，並應減速慢行，作隨時停車之準備，而依當時情事，復無其不
    能注意之情事，詎被告竟疏未確實為此注意，即貿然右轉進入滇池街二八巷，適
    有原告亦疏未注意不得在道路上遊玩，而蹲於該巷道路玩耍，乃為被告所駕駛之
    汽車右後方擦撞倒地，致原告受有左股骨骨折、右肱骨骨折、臉部撕裂傷三×一
    公分、臉部擦傷五×三公分、六×三公分、四×二公分等傷害，並經本院八十八
    年度交易字第二六九號、台灣高等法院高雄分院八十九年交上易字第二五號判決
    被告過失傷害罪，處有期徒刑五月，如易科罰金，以三百折算一日確定之事實，
    業據原告提出驗傷診斷書一紙、診斷證明書五份及醫療費用十一紙為證，且經本
    院調取上開過失傷害刑事卷宗，核閱屬實，被告就此亦不爭執，堪信為真實。
四、按汽車行經無號誌交岔路口，應減速慢行，作隨時停車之準備；又汽車行駛時，
    駕駛人應注意車前狀況，並隨時採取必要之安全措施，道路交通安全規則第九十
    三條第一項第五款、第九十四條第三項著有明文。查依道路交通事故調查報告表
    上警繪現場圖及現場照片（詳刑事卷內之八十八年度偵字第三三二四號偵查卷宗
    第五至七頁）顯示，滇池街寬八．四公尺，劃分為二車道，滇池街二八巷寬四．
    六公尺，並未劃分車道，而滇池街與二八巷口並未設置號誌，二八巷兩旁則擺置
    有大型花盆及其他雜物，本件車禍發生後，被告之車距路口七．四公尺，汽車左
    前輪距二八巷左側路邊一．七公尺、左後輪距左側路邊一．六公尺，車身已呈回
    正態樣，而汽車後方四．三公尺處則有玩具、鞋子等散落物，距右側路邊約一．
    五公尺。參酌被告於前揭過失傷害刑事案件偵查中自承：當時小孩蹲在路旁，有
    花盆擋住，所以伊沒看見就撞上了，當時小孩一直蹲著，伊就撞上去了等語（詳
    偵查卷卷八十八年一月二十六日偵訊筆錄）；及本院刑事庭將曾俊傑（即本件車
    禍與原告玩耍同時受傷之他人）車禍時所穿之上衣及拓自被告所駕駛之自用小客
    車右前輪、右後輪胎印痕，送請內政部警署刑事警察局鑑定結果，雖認送鑑定之
    輪胎印痕為二種不同之紋痕樣式，且送鑑衣服上殘留之印痕樣式與送鑑自用小客
    車之右前輪輪胎紋痕型態不同，惟與右後輪印痕樣式相類似（此有該局八十八年
    七月十九日刑鑑字第五八一四七號鑑驗通知書附刑事卷可憑）等情；顯見本件車
    禍之發生，應係被告駕車行經路旁有大型花盆及其他雜物擺設之滇池街與滇池街
    二八巷無號誌交岔路口，疏未確實注意車前狀況，並減速慢行作隨時停車之準備
    ，致未見蹲於巷道路上玩耍之原告，即貿然右轉，致其車於回正時，汽車右後方
    擦撞原告倒地；又依當時情事，復無被告不能注意之情事，被告應注意、能注意
    ，竟疏未注意，因而肇事，其駕駛行為有過失，至為明確。又原告因本件車禍，
    致受有左股骨骨折、右肱骨骨折、臉部撕裂傷三×一公分、臉部擦傷五×三公分
    、六×三公分、四×二公分等傷害，有診斷證明書附卷可按，是原告因本件車禍
    而受傷，與被告之過失行為間顯有相當因果關係，原告主張被告就本件車禍應負
    過失之責等語，自應採信。
五、再按因故意或過失，不法侵害他人之權利者，應負損害賠償責任；又不法侵害他
    人之身體或健康者，對於被害人因此喪失或減少勞動能力或增加生活上之需要時
    ，應負損害賠償責任；如侵害情節重大者，被害人雖非財產上之損害，亦得請求
    賠償相當之金額，民法第一百八十四條第一項前項、一百九十三條第一項、一百
    九十五條第一項分別定有明文。查原告既因被告之過失行為而受有前述傷害，則
    原告受傷之結果與被告之過失行為間，即有相當因果關係，已如前述。從而原告
    本於侵權行為法則，訴請被告應賠償損害，自屬於法有據。至原告請求被告給付
    之各項損害賠償，是否准許，分述如次：
    （一）醫療費用：原告主張其因系爭車禍而於八十七年十一月二十七日至八十九
          年三月二日止，至阮綜合醫院就診，因而支出醫療費用三萬三千九百八十
          八元，並提出全民健康保險住院醫療費用清單一紙、阮綜合醫院醫療費用
          明細收據及健保收據、醫療給付門診診療費用申請表各五紙為證（詳附民
          卷及簡易庭卷第二三、二四頁），核屬相符，惟上開費用有八百七十元屬
          證明書費，依法應予扣除，故原告於阮綜合醫院所支出之醫療費用為三萬
          三千一百十八元（00000－000＝33118）；另原告於八十七年十二月十日
          至八十八年四月二十一日止，復因系爭車禍至二聖醫院就診，因而支出醫
          療費用一萬九千一百六十五元，並提出住院費用通知單及住院費用明細收
          據各一紙、門診費用收據三紙及健保門診費用明細二紙為證（詳附民卷）
          ，核屬相符，惟其中亦有七百元係證明書費，依法亦應扣除，故為一萬二
          千一百六十五元（00000－000＝12165）；從而，原告因系爭車禍計支出
          之醫療費用為四萬五千二百八十三元（33118+12165＝45283）。至於原告
          另主張於八十九年三月七日至同年月十三日止，因系爭車禍至阮綜合醫院
          就診，並提出健保收據一紙、門診收據六份為證（簡易庭卷二五至二八頁
          ），惟此部分之費用，應屬後述之復健費用，不計入醫療費用，併此敘明
          。
    （二）復健費用：原告主張其因系爭車禍受有上述傷害，且因該傷勢致有長短腳
          之現象，業據其提出診斷證明書二紙（簡易庭卷第三一頁、本院卷第二六
          頁）及照片三幀（本院卷第六八頁）為證，且經本院當庭勘驗屬實，有本
          院八十九年六月十四日準備程序筆錄在卷可稽（本院卷第二八頁），堪信
          為真。被告雖辯稱：原告於八十七年十一月二十七日系爭車禍發生後，延
          至八十九年三月間始開始復健，故原告自有疏失云云。惟經本院函請行政
          院衛生署醫事審議委員會就前開事宜為鑑定，據該會函復鑑定意見二載：
          「鄭童所患傷況為左大腿骨折，治療上自需將患肢固定達數月之久，以期
          骨骼之癒合，此種長時間之固定，所導致患肢軟組織發生萎縮或粘黏現象
          ，亦屬可預期且不得已之合併症。此種合併症之發生，常可於骨折癒合完
          全而患肢可以開始活動一段時間後，自行達到某些程度是否明顯影響肢體
          功能，以及是否需要復健或手術加以改善。本案至八十八年三月始見病歷
          記載骨折癒合完全，而於八十九年三月開始復健治療，應仍屬正確之療程
          ，而患肢功能上已復原，既無所謂『延誤復健時間』之說，更無尚花費多
          少時間才復原之議」等語，有行政院衛生署九十年十月二日衛署醫字第○
          九○○○五八○九七號函附鑑定書一份在卷可按（本院卷第二六三至二六
          六頁），故被告前揭抗辯，自不足採。原告另主張前開傷勢須復健十年等
          語，且提出骨科學理及應用書載明：肱骨、頭、中心與小結節處著在一起
          （四至六歲）癒著到骨幹（男性十九至二十一歲）為證（本院卷第六五頁
          ），又阮綜合醫院亦函復本院：「病患乙○○因左側股骨骨折後遺症導致
          長短腿及左髖關節外轉活動受限等現象，病患長短腿係因受傷所導致之後
          遺症，非先天性的，因此病患目前年僅七歲，其骨骼發育尚未成熟，癒後
          仍未定，故建議病患長期門診追蹤並配合復健治療至骨骼發育完全成熟為
          止（約青春期過後）‧‧‧」等語，有該院八十九年七月二十五日阮醫教
          字第八九○九五號函附卷可佐（本院卷第五八頁），但兩造就前開阮綜合
          醫院函尚有不同意見，從而本院復函請行政院衛生署醫事審議委員會鑑定
          ，據其意見一載：鄭童（即原告）骨折癒合後，自八十九年三月間迄今已
          接受一年之復健治療，其治療標的：左下肢之外轉受限一節，依八十九年
          九月間長庚紀念醫院高雄分院鑑定結果已達「（髖關節外轉範圍）左側二
          五度、右（健）側四十度」之情況，此種活動雖仍不及於完全正常，但應
          不至於過度影響患肢及整體活動功能，應可視為已達「功能上之復原」等
          語（本院卷第二六五頁）。故本院認為原告所受之上述傷勢，既已達功能
          上復原，則原告主張尚須復健十年云云，即不足採。而前揭鑑定報告所據
          阮綜合醫院及二聖醫院之病歷，最後時點為原告於九十年二月二十二日至
          阮綜合醫院就診之病歷（本院卷第二五六頁背面），故原告請求之復健費
          用應以八十九年三月七日起至九十年二月二十二日止，所支出之費用為準
          ，而原告復健之醫院，均係阮綜合醫院，亦為原告所自承（本院卷第九七
          頁），故原告於前開期間所支出之復健費用為一萬一千一百五十元，有阮
          綜合醫院出具之就醫明細表附卷可稽（本院卷第三四七至三四九頁）。
    （三）看護費用：原告另主張其於住院期間曾僱用他人看護，因而支出看護費用
          九萬元，並提出估價單二紙為證（詳附民卷），惟此業經被告否認，原告
          復自承無法請所僱之王彩雪出面說明（本院卷第三五三頁），從而此部分
          之金額，尚難准許。
    （四）交通費用：原告復主張因就診、復健往返醫院，所支出之計程車資，每趟
          一百四十元，亦應由被告負擔等語，本院參酌原告受傷時年齡僅五歲餘，
          尚屬年幼，及所受傷勢在於腿部等情，認為原告請求以計程車資計算交通
          費用，尚屬適當。而由原告家至阮綜合醫院來回一趟需一百四十元之費用
          ，被告亦不爭執，另原告於八十七年十一月二十七日住院至九十年二月二
          十二復建之日，共計往返阮綜合醫院二百十八趟（參附民卷之醫療收據及
          本院卷第三四七頁之就醫明細表），共計三萬零五百二十元（140×218＝
          30520）。另原告至二聖醫院就診之交通費用，業經原告陳明不予請求在
          卷（本院卷第三六七頁），故原告可請求之交通費用為三萬零五百二十元
          。
    （五）精神慰撫金：原告因本件車禍受有上述之傷害，身體及精神所受之痛苦，
          自不待言。茲審酌原告年僅八歲餘（詳附民卷戶第十頁之戶籍謄本），目
          前就讀復興國民小學二年級，而其法定代理人丙○○係國中肄業、目前以
          開計程車為業；及被告係鳳山高級商工職業學校畢業、目前於南山人壽保
          險股份有限公司擔任主任職務，八十九年全年收入六十七萬八千二百四十
          八元，有兩造提出之畢業證明書、在學證明書、修業證明書及各類所得扣
          繳暨免扣繳憑單等件為證；以雙方之教育程度、經濟狀況、身分、地位、
          加害之程度等情，認原告請求精神慰撫金，以四十萬元為適當。
    （六）綜上所述，原告可請求之損害額為四十八萬六千九百五十三元（
          45283+11150+30520+400000＝486953）。
六、次按損害之發生或擴大，被害人與有過失者，法院得減輕賠償金額或免除之，又
    前開規定，於被害人之代理人或使用人與有過失者，準用之，民法第二百十七條
    第一項、第三項分別定有明文。另參酌最高法院六十八年度第三次民事庭庭推總
    會議決議（三）之意旨，前開法條所載之代理人，自包括法定代理人在內。查系
    爭車禍於八十七年十一月二十七日發生時，原告（八十二年十一月四日出生，詳
    附民卷戶籍謄本）年僅五歲餘，自無識別能力，從而無過失相抵之能力；惟原告
    之法定代理人任令原告於系爭車禍發生地點之滇池街二八巷道旁玩耍，而未加看
    管及禁止，導致系爭車禍發生，故原告法定代理人丙○○就損害之發生當與有過
    失。本院斟酌原告法定代理人丙○○及被告之過失程度，認原告法定代理人丙○
    ○就系爭車禍應負百分之三十之過失責任，故原告請求之損害額，亦應依原告法
    定代理人丙○○之過失比例而減少。準此，原告可請求之損害額為三十四萬零八
    百六十七元（486953×70％＝340867小數點以下四捨五入）。
七、綜上所述，原告依侵權行為損害賠償之法律關係，請求被告應給付三十四萬零八
    百六十七元，及自刑事附帶民事訴訟起訴狀繕本送達之翌日即八十八年五月十四
    日起至清償日止，按年息百分之五計算之法定遲延利息，為有理由，應予准許，
    逾此範圍之請求為無理由，應予駁回。
八、兩造均陳明願供擔保，聲請宣告假執行或免為假執行，就原告勝訴部分，經核均
    無不合，爰各酌定相當擔保金額准許之；至原告敗訴部分，其假執行之聲請，已
    失所附麗，應予駁回。
九、結論：本件原告之訴為一部有理由，一部無理由，並依民事訴訟法第七十九條但
    書、第三百九十條第二項、第三百九十二條，判決如主文。
中　　　華　　　民　　　國　　九十一　　年　　　二　　　月　　　六　　　日
                              臺灣高雄地法院民事第五庭
~B法　　　官　吳為平
右為正本係照原本作成。
如對本判決上訴，須於判決送達後廿日內向本院提出上訴狀。
中　　　華　　　民　　　國　　九十一　　年　　　二　　　月　　　六　　　日
~B法院書記官　陳昱良
